【裁判字號】    96,交聲,1548
【裁判日期】    970111
【裁判案由】    聲明異議
【裁判全文】
臺灣臺中地方法院交通事件裁定       96年度交聲字第1548號
原處分機關  臺中縣警察局烏日分局
受處分人    甲○○
上列受處分人因違反道路交通管理處罰條例案件，對於臺中縣警
察局烏日分局九十六年十二月三日所為之裁決（警交裁字第九六
００００二五五號裁決書），聲明異議，本院裁定如左：
    主  文
異議駁回。
    理  由
一、原處分機關略以：受處分人即異議人（下稱異議人）甲○○
    於民國九十六年七月三十一日某時許，在臺中縣烏日鄉○○
    街二二五號前處，因在道路堆積、置放、設置或拋擲足以妨
    礙交通之物之違規事實，經臺中縣警察局烏日分局員警當場
    舉發，受處分人未依限期到案申訴，經向原舉發機關查證違
    規屬實，該分局遂於九十六年十二月三日以警交裁字第九六
    ００００二五五號裁決書，裁處受處分人違反道路交通管理
    處罰條例第八十二條第一項第一款規定，裁罰新台幣（下同
    ）一千五百元，於法並無不合等語。
二、本件異議人則以：異議人不服臺中縣警察局烏日分局九十六
    年十二月三日警交裁字第九六００００二五五號裁決書，理
    由如下：（一）異議人並未在道路堆積、置放、設置或拋擲
    足以妨礙交通之物之物品。（二）臺中縣警察局所謂道路實
    際上為騎樓，係屬受處分人所有臺中縣烏日鄉○○街二二五
    號之騎樓，而非政府開闢之道路。（三）受處分人依法經營
    補習班業務且對面就是九德國小，在私人騎樓上放置花盆係
    為美化環境，並可阻止機車侵入騎樓威脅學生通行安全，並
    未有妨害交通之情事。（四）公務員行使公權力時不應針對
    特定對象有差別待遇，應一視同仁，公平執法。但臺中式警
    察局在執行公務時卻無是花盆旁邊就停放多部機車，只針對
    本人騎樓開單處分，卻無視本人舉發，對旁邊違規機車全部
    開單處分，有違行政中立。（五）建築技術規則第五十七條
    第四款：騎樓柱正面應自道路境界線退後十五公分以上，但
    騎樓之淨寬不得小於二˙五公尺。受處分人僅在私人騎樓放
    置花盆後，留下的通道大於二˙五公尺，符合法令規定，何
    足以妨害交通？（六）政府開設之道路，為了美化環境，淨
    化空氣，在道路二旁大多種植樹木植栽或放置花盆，為何只
    許州官放火、卻不准庶民點燈，禁止受處分人在私人騎樓放
    置盆栽。（七）查道路交通管理處罰條例第八十二條第一項
    之要件係在道路堆積、置放、設置或拋擲足以妨礙交通之物
    。受處分人在騎樓上放置花盆並無妨害交通之情事，綜上所
    述，異議人臺中縣警察局之裁決處分，核為無理，應予撤銷
    ，爰依法聲明異議云云。
三、按道路乃指公路、街道、巷衖、廣場、騎樓、走廊或其他供
    公眾通行之地方；在道路堆積、置放、設置或拋擲足以妨礙
    交通之物者，除責令行為人即時停止並消除障礙外，處行為
    人或其雇主一千二百元以上二千四百元以下罰鍰，道路交通
    管理處罰條例第三條第一款、第八十二條第一項第一款分別
    定有明文。
四、經查，異議人於九十六年七月三十一日某時許，在臺中縣烏
    日鄉○○街二二五號前處，因在道路堆積、置放、設置或拋
    擲足以妨礙交通之物之違規事實，經臺中縣警察局烏日分局
    員警以中市警交字第ＨＣ0000000號違規通知單當場
    舉發，有該舉發違反道路交通管理事件通知單影本一紙及聲
    明異議狀所附違規現場照片四紙附卷可稽，而觀諸前開現場
    照片，異議人所有樹木植栽置放在騎樓處之違規事實，已堪
    認定。異議人雖辯稱擁有該騎樓所有權，且騎樓淨寬已符合
    建築技術規則，而花盆植栽之擺設並未阻礙交通云云置辯，
    然查人民之財產權應予保障，憲法第十五條設有明文，惟基
    於增進公共利益之必要，對人民依法取得之土地所有權，國
    家並非不得以法律為合理之限制，司法院釋字第五六四號著
    有解釋在案，是私有土地既成公眾通行之道路，如有公用地
    役關係之存在，此項道路之土地即已成為他有公物之公共用
    物，土地所有人雖有所有權，但其所有權之行使應受限制，
    不得違反供公眾通行之目的。本件異議人置放花盆植栽之地
    點，係在騎樓內，該地點顯係供公眾通行之道路無訛，依卷
    附照片所示異議人所設置之花盆植栽係與騎樓平行，且設置
    之數量甚多、擺設緊密，顯已礙及往來行人進入及使用騎樓
    ，縱異議人陳稱騎樓間花盆植栽擺設已符合建築技術規則騎
    樓淨寬不得小於二‧五公尺之規定，且其擺設目的係為阻止
    機車停放騎樓威脅進出學生通行安全云云，然則建築技術規
    則依同法第三條係規範建築物之設計、施工、構造及設備等
    ，與道路交通管理處罰條例係為維護道路往來交通安全及騎
    樓設置目的具都市計畫性及公益性截然不符，尚難以援引阻
    卻違法，且若機車停置不合法，異議人亦可依檢舉等適法之
    方式處置，尚不得自行在騎樓間設置足以妨礙交通之物，又
    騎樓既已為既成之公眾通行空間，自具有公共用物之性質，
    依前開說明，縱異議人就該地具所有權，惟其所有權之行使
    既受限制，即不得無視禁制規定而隨意置放足以妨礙往來交
    通之物品，否則將有礙往來行人之通行權，且此限制對土地
    之利用尚屬輕微，未逾越比例原則，與憲法保障財產權之意
    旨並無牴觸，為維持公益之必要，土地所有人就此應有容忍
    之義務，是異議人前揭所辯自不能據為免責之依據。至異議
    人另質疑員警在執行公務時有差別待遇及政府亦在道路旁種
    植樹木或放置盆栽，卻僅禁止、處罰異議人，實有不公云云
    ，然查政府於道路二旁設置之樹木植栽性質上屬於公共用物
    ，係為提供一般人於設立目的範圍內得自由利用之公物，有
    公益上之目的，與一般私人所有物品性質上仍屬有別，而觀
    諸憲法上所保障之平等權，係以合法權限為限，亦即主張平
    等原則之基礎事實應為合法始足當之，故若為「不法平等」
    之主張，則非法所許；又道路停放車輛究否有違反道路交通
    管理處罰之事實，應視執行員警就現場違反情狀、性質、時
    地等具體情況而定，且此亦屬於員警執行取締交通違規事件
    之裁量權範圍，異議人自不得據此作為卸責免罰之事由，是
    縱有其他車輛違規停車之事實存在，亦非異議人可執以免責
    之事由，且無礙於其上開違規行為之成立。綜上，異議人在
    道路堆積、置放、設置或拋擲足以妨礙交通之物之違規行為
    至為明確，其上開所辯，均無礙其違規行為之成立，本件事
    證明確。從而，原處分機關據以援引上開規定，裁罰一千五
    百元，並無不當，本件異議為無理由，應予駁回。
五、據上論斷，應依道路交通管理處罰條例第八十七條第二項、
    道路交通案件處理辦法第十九條之規定，裁定如主文。
中    華    民    國    97    年    1    月    11    日
                  交通法庭  法  官  黃炫中
以上正本證明與原本無異。
如不服本裁定，應於送達後五日內，向本院提出抗告狀。
                            書記官  黃珮華
中    華    民    國    97    年    1    月    11    日


司法院資訊處製作；財團法人民間司法改革基金會備份。
